最高法院刑事判決　　　　　　九十四年度台上字第五四七八號
　　上　訴　人　甲○○原名劉.
上列上訴人因常業詐欺案件，不服台灣高等法院台中分院中華民
國九十四年七月五日第二審更審判決（九十三年度重上更(一)字第
二五０號，起訴案號：台灣台中地方法院檢察署八十五年度偵字
第九一０五、九五四一、一四二一四、一五八九五號），提起上
訴，本院判決如下：
    主  文
上訴駁回。
    理  由
按刑事訴訟法第三百七十七條規定，上訴於第三審法院，非以判
決違背法令為理由，不得為之。是提起第三審上訴，應以原判決
違背法令為理由，係屬法定要件。如果上訴理由書狀並未依據卷
內訴訟資料，具體指摘原判決不適用何種法則或如何適用不當，
或所指摘原判決違法情事，顯與法律規定得為第三審上訴理由之
違法情形，不相適合時，均應認其上訴為違背法律上之程式，予
以駁回。本件上訴人甲○○上訴意旨略稱：(一)、刑事訴訟法施行
法第七條之三固規定於民國九十二年一月十四日修正刑事訴訟法
施行前，已依法定程序進行之訴訟程序，其效力不受影響，但本
件原審判決既在該日期之後，自應認上訴人及共同被告陳志坤、
石柏青、鄧仁豐之警詢筆錄均無證據能力，尤其陳志坤之自白書
係屬審判外之書面陳述，更不具證據適格，再陳志坤在偵查中及
第一審時，雖仍指稱上訴人有參與其犯罪之事等語，但亦未經上
訴人予以詰問，自不得憑以作為認定上訴人犯罪之唯一證據，原
審竟採擷上揭無證據能力之證據，憑以認定上訴人犯罪，自有判
決不適用法則及適用法則不當之違誤。(二)、縱認上揭證據具有證
據能力，然陳志坤、鄧仁豐之供述前後不一，且與另共同被告高
燕城所述歧異，原判決全採以作為認定上訴人犯罪之證據，亦有
違背經驗法則及論理法則之違法。(三)、鄧仁豐、石柏青已指稱上
訴人係之後才加入等語，要與上訴人所稱於案發前三天即八十五
年五月六日，始從高雄至台中，經陳志坤介紹參加，但不知六合
彩之事等語相符，復據證人劉明翰、劉麗珠證實，另證人劉慶文
並證稱上訴人感覺有異，打電話說要回高雄等語，足見上訴人僅
參與偷車勒贖之事，實無共同常業詐欺販賣六合彩明牌之情，遭
騙匯款購買明牌之江盛和既係早於同年四月二十三日至二十九日
完成匯款手續，益見與上訴人無關，原判決逕認上訴人在同年五
月六日以前即參與詐欺集團，而未說明其理由，顯有判決不備理
由之違失云云。惟查：證據之取捨及事實之認定，係屬事實審法
院自由判斷之職權，此項自由裁量職權之行使，倘不違背經驗法
則及論理法則，即不能任意指摘為違法，而資為上訴第三審之適
法理由。又供述證據前後雖稍有差異，或相互間略有歧異，事實
審法院本得斟酌各種情形，作合理之比較，定其取捨，若其基本
事實之陳述與真實性無礙時，仍非不得予以採信。本件原判決係
依憑上訴人於警詢時，坦承參與登廣告賣明牌詐騙之自白、鄧仁
豐迭於警詢及第一審之指述、陳志坤亦迭在警詢、偵查及第一審
暨石柏青於警詢時均指陳上訴人確參與其等上揭詐欺集團，江盛
和則指訴遭騙匯款，並有其匯款執據八紙及陳志坤行騙所書便條
與供被害人匯入款用之郵政存簿儲金簿、提款卡、交易明細資料
、行騙用之中獎簽署證書、英皇御准證書等證據資料，認定上訴
人有原判決事實欄所載犯行，因將第一審關於上訴人常業詐欺部
分之科刑判決撤銷，改判依連續犯煽惑他人犯罪及常業詐欺之牽
連犯關係，從一重論處上訴人共同意圖為自己不法之所有，以詐
術使人將本人之物交付為常業罪刑。對於上訴人僅坦承於案發前
三天，經陳志坤邀至台中上班，受僱工作，而矢口否認犯罪，所
為伊對於六合彩之事全不知情之辯解，則以其係經警當場查獲，
若不知情，豈能就其集團犯罪手法、成員及證物用途等細節詳為
敘述，所辯自係卸責之詞，不足採信，至其所舉證人劉明翰、劉
慶文、劉麗珠既均稱不知上訴人在台中做何工作，即不足資為有
利於上訴人認定之依據。復敘明刑事訴訟法施行法第七條之三規
定：「中華民國九十二年一月十四日修正通過之刑事訴訟法施行
前，已繫屬於各級法院之案件，其以後之訴訟程序，應依修正刑
事訴訟法終結之，但修正刑事訴訟法施行前已依法定程序進行之
訴訟程序，其效力不受影響」，本件係於八十五年十二月十九日
繫屬於第一審法院，八十八年十二月十七日繫屬於原審，在原審
於九十年七月十七日審判程序中，已將相關之證據提示，並訊問
上訴人及各共同被告等：「對你們相互間之供述有何意見」，陳
志坤、石柏青均答：「無」，僅上訴人答：「陳志坤說我有參與
不實在」，有筆錄之記載足憑，是其等在警詢中及偵審中之供詞
，即有證據能力。所為事實認定及得心證理由，俱有各證據資料
在卷可稽，並無違背經驗法則及論理法則之違法情形存在，所持
法律見解，亦無不合。陳志坤之自白書乃構成警詢筆錄之一部分
，上訴意旨指稱不具證據能力，核有誤會。原判決既綜合陳志坤
、石柏青、鄧仁豐與上訴人所述之基本事實（含犯罪時間）而為
認定，即無判決不備理由之違法情形存在。上訴意旨就原審採證
認事職權之適法行使，任意指摘，置原判決已明白論斷之事項於
不顧，漫指其有判決不適用法則、適用法則不當、違背經驗法則
及論理法則，並理由未備之違法，且猶為單純事實上之爭執，殊
難認為適法之第三審上訴理由。依上說明，應認其就常業詐欺罪
上訴部分為違背法律上之程式，予以駁回。至原判決認上訴人尚
牽連犯連續煽惑他人犯罪部分，核屬刑事訴訟法第三百七十六條
第一款所列不得上訴於第三審之罪，其牽連之重罪（常業詐欺）
上訴既不合法，無從為實體上審判，則此輕罪部分，無從適用審
判不可分之原則，併為審判，亦應從程序上予以駁回。
據上論結，應依刑事訴訟法第三百九十五條前段，判決如主文。
中　　華　　民　　國　九十四　年　　十　　月　　六　　日
                      最高法院刑事第九庭
                          審判長法官  張　春　福
                                法官  呂　丹　玉
                                法官  洪　昌　宏
                                法官  林　開　任
                                法官  林　立　華
      本件正本證明與原本無異
                                      書  記  官
中　　華　　民　　國　九十四　年　　十　　月　　七　　日
                                                      ｖ
